臺灣高雄地方法院民事判決　九十一年度訴字第一○○六號
　　原　　　告　乙○○
　　　　　　　　甲○○
　　被　　　告　板信商業銀行股份有限公司
　　法定代理人　丁○○
　　訴訟代理人　丙○○
右當事人間債務人異議之訴事件，本院判決如左：
  主    文
原告之訴駁回。
訴訟費用由原告負擔。
    事    實
甲、原告方面：
壹、聲明：
    臺灣高雄地方法院九十一年度執字第九二一五號被告與原告間清償債務強制執行
    程序應予撤銷。
貳、陳述：
一、按執行名義成立後，如有消滅或妨害債權人請求之事由發生，債務人得於強制執
    行程序終結前向執行法院對債權人提起異議之訴。又執行名義上債權人所有之請
    求權雖已罹時效而消滅，執行法院仍應債權人之聲請予以執行，惟債務人得主張
    時效提起執行異議之訴。有強制執行法第十四條第一項前段及司法院二十五年院
    字第一四九八號解釋可資參照。查鈞院九十一年度執字第九二一五號清償債務事
    件中，被告執以請求強制執行之鈞院七十六執四九０九字第一二三三七號債權憑
    証，其源由係原告於七十二年五月十八日向被告之前身即高雄市第五信用合作社
    借款二百萬元，約定於七十三年五月十八日清償：：：詎屆期未為清償，經處分
    擔保品後尚欠本金八十萬四千三百二十元云云。然上開借款既於七十三年五月十
    八日未依約還本息，嗣被告於七十三年間即予請求並處分擔保品，受償一百多萬
    元，其不足部分再由鈞院發予七十六執四九０九字第一二三三七號債權憑証。是
    系爭債務發生於七十三年間，且被告自七十四年起即得行使請求權，卻怠於行使
    ，迄於九十一年三月始為請求，顯已逾十五年之請求權時效而罹於消滅，被告之
    請求權既已消滅，從而被告據系爭債權憑證聲請鈞院之強制執行程序，依法自應
    撤銷。
二、原告均未收到法院強制執行的公文，不知道被告有聲請對其強制執行。另原告乙
    ○○並未擔任原告甲○○向被告借款之連帶保證人，其借據及約定書上之連帶保
    證人也不是被告乙○○簽名。
參、證據：提出本院九十一年三月十四日九十一高貴民儉九十一執字第九二一五號執
    行命令、民事支付命令聲請狀各一件為證。
乙、被告方面：
壹、聲明：如主文所示。
貳、陳述：
一、查被告於鈞院九十一年度執字第九二一五號事件所執以強制執行之執行名義為鈞
    院七十六執四九０九字第一二三三七號債權憑証，曾經被告聲請鈞院以八十四年
    度執字第一五０三七號及九十年度執字第一四八一六號執行事件實施強制執行，
    依民法第一百二十九條及第一百三十七條規定自己發生中斷時效之效果，時效即
    應重新起算，系爭請求權自尚未罹於時效而消滅，被告得向原告請求清償債務，
    故原告主張鈞院九十一年度執字第九二一五號強制執行程序應予撤銷自屬無據。
二、被告對原告乙○○之支付命令已經確定，原告乙○○不能再否認。
丙、本院依職權調閱本院七十六年度執字第四九○九號、九十一年度執字第九二一五
    號民事執行卷。
    理    由
一、本件原告主張被告執以請求鈞院九十一年度執字第九二一五號執行事件強制執行
    之執行名義，係原告於七十二年五月十八日向被告之前身即高雄市第五信用合作
    社借款二百萬元，約定於七十三年五月十八日清償，嗣被告於七十三年間即向原
    告請求並處分擔保品，受償一百多萬元，其不足部分再由本院核發七十六執四九
    ０九字第一二三三七號債權憑証。因此系爭債務既發生於七十三年間，且被告自
    七十四年起即得行使請求權，惟被告卻迄於九十一年三月始為請求，其請求權顯
    已逾十五年之時效而消滅，則被告復執系爭債權憑證聲請本院執行之強制執行程
    序，依法自應撤銷。又原告均未收到法院強制執行的公文，不知道被告有聲請對
    其強制執行。另原告乙○○並未擔任原告甲○○向被告借款之連帶保證人，其借
    據及約定書上之連帶保證人也不是原告乙○○簽名，為此請求撤銷本院九十一年
    度執字第九二一五號清償債務事件之強制執行程序等語。被告則以其曾以本院七
    十六執四九０九字第一二三三七號債權憑証，先後聲請本院八十四年度執字第一
    五０三七號、九十年度執字第一四八一六號執行事件實施強制執行，依民法第一
    百二十九條及第一百三十七條規定，時效即因中斷而應重新起算，是其請求權尚
    未罹於消滅時效，原告主張本院九十一年度執字第九二一五號強制執行程序應予
    撤銷自屬無據。而被告對原告乙○○之支付命令已經確定，原告乙○○不能再否
    認等語置辯。
二、原告主張被告執以請求本院九十一年度執字第九二一五號清償債務事件強制執行
    之執行名義，係原告於七十二年五月十八日向被告之前身即高雄市第五信用合作
    社借款二百萬元，約定於七十三年五月十八日清償，嗣被告於七十三年間即向原
    告請求並處分擔保品，受償一百餘萬元，其不足部分再由本院核發七十六執四九
    ０九字第一二三三七號債權憑証之事實，業據原告提出本院九十一年三月十四日
    九十一高貴民儉九十一執字第九二一五號執行命令一件等件為證，核屬相符，且
    為被告所不爭執，並經本院依職權調閱本院七十六年度執字第四九○九號、九十
    一年度執字第九二一五號民事執行卷宗，查閱屬實，自堪信為真實。
三、原告又主張原告乙○○並未擔任原告甲○○向被告借款之連帶保證人，系爭借據
    及約定書上之連帶保證人也不是原告乙○○簽名，且系爭債務發生於七十三年間
    ，被告自七十四年起即得行使請求權，惟被告迄於九十一年三月始請求本院以九
    十一年度執字第九二一五號事件強制執行，系爭七十六執四九○九字第一二三三
    七號債權憑證所載之請求權，顯已逾十五年之時效而消滅乙節，則為被告所否認
    ，並以前開情詞，抗辯伊對原告乙○○之支付命令已經確定，原告乙○○不能再
    否認，且系爭請求權亦因被告於八十四年及九十年間對原告聲請強制執行而應重
    行起算時效等語。經查：
（一）按執行名義成立後，如有消滅或妨礙債權人請求之事由發生，債務人得於強制
      執行程序終結前，向執行法院對債權人提起異議之訴。如以裁判為執行名義時
      ，其為異議原因之事實發生在前訴訟言詞辯論終結後者，亦得主張之。執行名
      義無確定判決同一之效力者，於執行名義成立前，如有債權不成立或消滅或妨
      礙債權人請求之事由發生，債務人亦得於強制執行程序終結前提起異議之訴。
      強制執行法第十四條第一、二項定有明文。是債務人如對於與確定判決效力相
      同之執行名義，依該條規定提起異議之訴者，自以限於執行名義成立後，始新
      發生之消滅或妨礙債權人請求之事由為限。經查本件被告之前身即高雄市第五
      信用合作社於七十六年五月間向本院聲請對原告強制執行，係依據高雄市第五
      信用合作社對被告聲請核發之確定支付命令為其執行名義乙節，業經本院調閱
      本院七十六年度執字第四九○九號清償債務強制執行事件卷宗查閱屬實，足認
      高雄市第五信用合作社對原告聲請強制執行之執行名義乃與確定判決具有相同
      效力。而原告乙○○主張未擔任系爭借款債務之連帶保證人乙節，既屬於高雄
      市第五信用合作社對伊聲請發支付命令之前即存在之事由，參照前開說明，原
      告乙○○自不得於系爭支付命令確定後，再據以提起本件異議之訴，是原告乙
      ○○此部分之主張，自不足取。
（二）又按消滅時效因起訴而中斷，且開始執行行為或聲請強制執行，與起訴有同一
      之效力。時效中斷者，自中斷之事由終止時，重行起算。因起訴而中斷之時效
      ，自受確定判決，或因其他方法訴訟終結時，重行起算。為民法第一百二十九
      條及第一百三十七條第一、二項所明文。而執行法院依強制執行法第二十七條
      發給憑證交債權人收執時，執行行為即為終結，因開始執行行為而中斷之時效
      ，由此重行起算。亦有司法院三十一年院字第二四四七號解釋可資參照。足見
      請求權時效因債權人聲請強制執行而中斷者，應自該強制執行程序終結即法院
      核發債權憑證予債權人時起，重新起算其原有之消滅時效期間。經查被告對原
      告聲請核發支付命令係以原告向被告借款二百萬元而未清償之債權為據，業經
      被告於前該執行案中陳述在卷，並為原告所自承，顯見被告對原告之請求權乃
      消費借貸返還請求權。而民法對該請求權並未有短期消滅時效之規定，自應適
      用民法第一百二十五條規定，以十五年為其消滅時效期間。又查被告於七十六
      年五月二日，聲請本院以七十六年度執字第四九○九號清償債務事件對原告實
      施強制執行後，僅受償執行費用三萬零七百六十四元、本金八十七萬一千三百
      六十七元及自七十三年十一月十九日起至七十六年十二月二十日止之利息、違
      約金共七十三萬八千六百八十三元，致被告對原告之債權額二百萬元及自七十
      六年十二月二十一日起至清償日止之利息及違約金未能全部滿足，本院乃核發
      七十六執四九○九字第一二三三七號債權憑證，該債權憑證於七十七年四月十
      二日由被告前身高雄市第五信用合作社收受等情，有本院七十六年度執字第四
      九○九號卷附之債權憑證及送達證書在卷可按，顯見本院七十六年度執字第四
      九○九號執行事件之強制執行程序自七十七年四月十二日始終結。參照前開說
      明，被告對原告之系爭請求權時效即因被告於七十六年五月間對原告聲請強制
      執行而中斷，並自七十七年四月十二日而重新起算，是系爭請求權需自該日起
      至九十二年四月十一日止，因被告未再行使始歸消滅。惟被告執系爭債權憑證
      ，曾先後於八十四年聲請本院八十四年度執字第一五○三七號，及於九十年間
      聲請本院九十年度執字第一四八一六號執行事件強制執行均無效果乙節，有本
      院九十一年度執字第九二一五號執行事件所附之系爭債權憑證存卷可參，足見
      被告於系爭請求權消滅時效進行期間，尚未有怠於行使權利之情形，原告雖主
      張其未收到本院強制執行之公文，不知道被告有聲請強制執行云云，既未舉證
      以實其說，縱然屬實，仍不影響被告已對原告聲請強制執行所生中斷時效之效
      力。則被告對原告之系爭請求權時效應自被告前次聲請強制執行而中斷後之九
      十年間起算，是被告再於九十一年三月十二日向本院聲請對原告乙○○強制執
      行，自尚未逾十五年之消滅時效期間。原告主張被告據以強制執行之系爭七十
      六執四九○九字第一二三三七號債權憑證所載之請求權，已逾十五年之時效而
      消滅云云，自屬無據，並不足採。
四、原告主張系爭請求權已因時效期間經過而消滅之情，既不可採，已如前述，此外
    ，原告亦未能證明於系爭執行名義成立後，有何消滅或妨礙被告請求之事由存在
    ，從而原告依強制執行法第十四條規定，請求撤銷本院九十一年度執字第九二一
    五號清償債務事件之強制執行程序，自無理由，應予駁回。
據上論結，原告之訴為無理由，依民事訴訟法第七十八條，判決如主文。
中　　　華　　　民　　　國　　九十一　　年　　　五　　　月　　二十三　　日
                              臺灣高雄地方法院民事第五庭
~B法　　　官　林雯娟
右為正本係照原本作成。
如不服本判決，應於送達後廿日內，向本院提出上訴狀並表明上訴理由，如於本判決
宣示後送達前提起上訴者，應於判決送達後十日內補提上訴理由書（須附繕本）。
中　　　華　　　民　　　國　　九十一　　年　　　五　　　月　　二十三　　日
~B法院書記官　黃麗緞
